臺灣屏東地方法院刑事判決　　　　　　　　　　　　　九十一年度訴字第八五八號
　　公　訴　人　臺灣屏東地方法院檢察署檢察官
　　被　　　告　甲　○
右被告因違反野生動物保育法案件，經檢察官提起公訴（九十一年度偵字第四九五○
號）本院判決如左：
    主  文
甲○未具保育類野生動物族群量逾越環境容許量之條件，未經中央主管機關許可，使
用禁止之方式獵捕保育類野生動物，處有期徒刑柒月，緩刑參年。
鳥仔踏陸拾枝沒收。
    事  實
一、甲○明知紅尾伯勞鳥係行政院農業委員會公告列為保育類之野生動物，且係過境
    候鳥，並未在台灣地區有繁殖情形，族群量亦未逾越環境容許量，竟違反基於學
    術研究或教育目的，未經中央主管機關許可，基於非法獵捕保育類野生動物之犯
    意，於民國九十一年九月十二日上午七時許，在屏東縣恆春鎮○○里○○路四十
    七之一號後方椰子園處，插設俗稱「鳥仔踏」之捕鳥器，捕抓紅尾伯勞鳥，同日
    上午九時四十分許，當場為警查獲，扣得非法捕獲之紅尾伯勞鳥活鳥十五隻（該
    查扣之活鳥，基於保護野生動物原則，經現場請專責單位製作鑑定報告後，先予
    野放）、鳥仔踏六十支。
二、案經屏東縣警察局恆春分局報請臺灣屏東地方法院檢察署檢察官偵查起訴。
    理  由
一、右揭事實，業據被告甲○坦承不諱，案發現場查獲之活鳥十五隻，經鑑定結果，
    確係保育類野生動物紅尾伯勞鳥，鑑定後先予野放等情，並有唐洪軒出具之鑑定
    報告書及保領結各一紙可稽；此外，復有照片一張及查扣之鳥仔踏六十支可佐，
    事證明確，被告犯行堪以認定。
二、查紅尾伯勞鳥（學名：Lanius cristatus）屬行政院農業委員會民國九十一年四
    月二十四日農林字第○九一○○三○七八三號公告，列為其他應予保育之野生動
    物。又保育類野生動物應予保育，不得騷擾、虐待、獵捕、宰殺或為其他利用；
    但族群量逾越環境容許量或基於學術研究或教育目的，經中央主管機關許可者，
    不在此限；前項第一款保育類野生動物之利用，應經地方主管機關許可；其可利
    用之種類、地點、範圍及利用數量、期間與方式，由中央主管機關公告之，野生
    動物保育法第十八條第一項、第二項定有明文；參酌行政農業委員會目前並未就
    該物種依野生保育法第十八條第二項規定公告可供利用，且台灣每年過境之紅尾
    伯勞鳥族群並未逾環境之容許量，依前揭規定，未經許可，自不得加以獵捕宰殺
    。被告違反野生動物保育法第十八條及同法第十九條第一項第六款規定，以陷阱
    鳥仔踏擅自獵捕紅尾伯勞鳥，核其所為，係犯野生動物保育法第四十一條第一項
    第一款、第二款及第三款之獵捕保育類野生動物罪，其以一非法獵捕行為，同時
    捕獵多隻紅尾伯勞鳥，為想像競合犯，應從一重處斷。
三、次查，被告非法獵捕紅尾伯勞鳥之地點「屏東縣恆春鎮○○里○○路四十七之一
    號後方椰子園」，雖位於墾丁國家公園範圍內，然該處僅為國家公園內一般管制
    區鄉村建築用地，並非劃定之野生動物保護區；墾丁國家公園轄區內，除生態保
    護區外，並無行政院農業委員會劃定之野生動物保護區等情，有墾丁國家公園管
    理處九十一年十二月九日營墾保字第○九一○○○八六三八函一份在卷可稽；可
    認被告所犯，並無野生動物保育法第四十一條第二項所定應予加重其刑之情形，
    公訴人認應依同法第四十二條（應係第四十一條之誤）第二項規定加重其刑，尚
    有未涻，併予敘明。
四、爰審酌被告犯罪之動機、目的、手段、所生危害程度及犯罪後坦承錯誤，態度良
    好等一切情狀，量處如主文所示之刑。另查，被告前未曾受有期徒刑以上刑之宣
    告，有台灣高等法院被告全國前案紀錄表及台灣屏東地方法院檢察署刑案資料查
    註紀錄表可稽，本件因一時失慮而觸法，經此科刑教訓，當知警惕，應無再犯之
    虞，本院認其所受刑之宣告以暫不執行為適當，併予宣告緩刑三年，以啟自新。
    扣案之鳥仔踏六十支，依野生動物保育法第五十二條第一項規定，宣告沒收。
據上論斷，應依刑事訴訟法第二百九十九條第一項前段，野生動物保育法第四十一條
第一項第一款、第二款、第三款、第五十二條第一項，刑法第十一條前段、第五十五
條、第七十四條第一款，罰金罰鍰提高標準條例第二條判決如主文。
中      華      民      國      九十一    年    十二    月    二  十    日
                                      臺灣屏東地方法院刑事第四庭
                                          法  官  楊清安
右正本證明與原本無異。
如不服本判決應於收受本判決送達後十日內向本院提出上訴書狀，其未敘述上訴理由
者，並得於提起上訴後十日內向本院補提理由書狀（均須按他造當事人之人數附繕本
 ）「切勿逕送上級法院」
                                         書記官  張儷薾
中      華      民      國      九十一    年    十二    月    二  十    日
附錄論罪科刑法條全文：
野生動物保育法第四十一條：
有下列情形之一，處六月以上五年以下有期徒刑，得併科新台幣二十萬元以上一百萬
元以下罰金：
一、未具第十八條第一項第一款之條件，獵捕、宰殺保育類野生動物者。
二、違反第十八條第一項第二款規定，未經中央主管機關許可，獵捕、宰殺保育類野
    生動物者。
三、違反第十九條第一項規定，使用禁止之方式，獵捕、宰殺保育類野生動物者。
於劃定之野生動物保護區內，犯前項之罪者，加重其刑至三分之一。
以犯第一項之罪為常業者，處一年以上七年以下有期徒刑，得併科新台幣五十萬元以
上二百五十萬以下罰金。
第一項之未遂犯罰之。
